【裁判字號】    92,自,374
【裁判日期】    921021
【裁判案由】    詐欺
【裁判全文】
臺灣臺北地方法院刑事裁定                          九十二年度自字第三七四號
    自  訴  人  甲○○
    被      告  丁○○
右列被告因詐欺案件，經自訴人提起自訴，本院裁定如左：
    主  文
自訴駁回。
    理  由
一、按法院或受命法官於自訴案件第一次審判期日前訊問及調查結果，如認為案件有
    刑事訴訟法第二百五十二條至第二百五十四條之情形者，得以裁定駁回其自訴，
    同法第三百二十六條第三項定有明文。按犯罪事實應依證據認定之，無證據不得
    推定其犯罪事實，又不能證明被告犯罪者應諭知無罪之判決，刑事訴訟法第一百
    五十四條及第三百零一條第一項分別定有明文。又刑事訴訟法上所謂認定事實之
    證據，係指足以認定被告確有犯罪行為之積極證據而言，該項證據自須適合於被
    告犯罪事實之認定，始得採為斷罪資料，事實之認定應憑證據，如未發現相當證
    據，或證據不足以證明，自不能以推測或擬制之方法，以為裁判之依據，告訴人
    之告訴，係以使被告受刑事訴追為目的，是其陳述是否與事實相符，仍應調查其
    他證據以資審認。復按刑法第三百三十九條第一項詐欺罪之成立，以意圖為自己
    或第三人不法之所有，以詐術使人將本人或第三人之物交付為要件。所謂以詐術
    使人交付，必須被詐欺人因其詐術而陷於錯誤，若其所用方法，不能認為詐術，
    亦不致使人陷於錯誤，即不構成該罪，最高法院四十六年台上字第二六０號亦著
    有判例可資參照。
二、本件自訴意旨如附件自訴狀影本所載。
三、本件自訴人認為被告具有詐欺之犯行，係以乙○○（另為不受理判決）夥同被告
    ，於八十九年四月十六日，在臺北市○○○路○段臺北聯誼社餐廳內，由乙○○
    自稱其為證券公司總經理，曾介紹被告丁○○之兄購買股票一年賺一億元、、、
    云云，並由乙○○向其佯稱：購買金雍和公司股票，半年內賺五百二十五萬元，
    一年賺九百萬元，該公司六月決算一股配一股，一個月後便加倍獲利等語，使自
    訴人陷於錯誤而借款三百七十五萬元，以每股七十五元之價錢，購買金雍和公司
    股票五十張，分別登記於甘維哲等名下，惟該年度金雍和公司僅配五張股票，並
    未賺進九百萬元，因認被告涉有詐欺罪嫌，並提出匯款單、乙○○書寫之便條紙
    、手寫電話錄音譯文、金雍和公司股票影本、八十八年度年報等為證。
四、經查，
（一）甘維哲等四人自訴乙○○、丙○○、戊○○三人，就本件自訴狀所載之事實涉
      詐欺罪案件，經本院於九十一年十二月三十一日以九十年度自字第六一０號案
      判決無罪，嗣經臺灣高等法院於九十二年四月二十三日以九十二年度上易字第
      二五九號案（下稱另案），以自訴人非犯罪之被害人為由，判決不受理確定，
      核先敘明。
（二）金雍和公司係依公司法所設立之股份有限公司，其資本額為一億九千八百萬元
      ，所營事業為一般出口業務、資訊軟體服務、電子資訊供應服務、其他機械器
      具零售、資訊儲存及處理設備製造業等業務，為一合法經營之股份有限公司，
      有另案卷附金雍和公司變更登記表、營利事業登記證、九十一年三月至四月之
      銷售額及稅額申報書等可證（見九十年度自字第六一０號卷第一０九頁至第一
      一三頁）。
（三）自訴人於自訴狀所附乙○○手寫之便條三紙（即證三、證四、證五），係乙○
      ○為分析、解說金雍和公司營業前景時所書寫者，為乙○○於另案中所不否認
      ，並於另案本院審理時陳稱：「我對自訴代理人（即本案自訴人）說，買這張
      股票，當時可獲利的狀況，如果這個時點去買的話，可能獲利的狀況」、「我
      告訴他股票是有風險的，．．，如果去買股票獲利是不錯的，但是還是要看公
      司，而且獲利還要配合大環境的因素」、「我有告訴自訴代理人說金雍和公司
      的老闆有企圖要一股配一股，並且提前上市上櫃的話」等語（見九十年度自字
      第六一０號卷第一七五頁、第一七六頁），核與自訴人於另案所提出為被告乙
      ○○所不否認之談話錄音帶譯文所載：「我絕對沒有說，我絕對沒有說，我所
      依據的是公司老闆告訴我的，那公司不是我的嗎！」等語相合，足見乙○○手
      寫之字條內容，係基於其綜合所得資訊，依個人主觀判斷，臆測金雍和公司獲
      利前景所為，僅係供自訴人購買股票之參考，並未偽造任何公司虛偽之財報或
      相關資料保證自訴購買股票後必然獲利。
（四）按股份有限公司之股份之轉讓，不得以章程禁止或限制之，公司法第一百六十
      三條第一項定有明文，此為股份自由轉讓原則，故股份有限公司之股票除法令
      有特別規定外，各持有股票之股東均可依一定價格將該股票轉讓。而股票價格
      則可分票面額、淨值與市價三種，依公司法第一百五十六條之規定，每股金額
      應歸一律，故證管機關規定股份有限公司所發行之股票每股票面金額為十元，
      且於股票上印製，又股票之淨值就是股票現階段的真實價值，此係依據公司財
      務報表所計算出來的，而股票之市價則係市場價值，係由買賣雙方交易所決定
      之價格，故股票價值在前二項（面值及真實價值）始具有固定及客觀性，但股
      票之市價即受經濟因素（含景氣好壞、利率、匯率變動、物價變動、外銷變動
      、油電價格、貨幣供給、法令措施等因素）、產業遠景、公司業績等因素之綜
      合影響，甚或買入者之主觀認知（如受市場炒手炒作之影響等）亦會影響股票
      之市場價格。投資股票係具有風險性之理財行為，購買股票非必獲利，而一般
      來說投資風險與投資報酬係成正比，即投資風險愈低，則投資報酬也低，投資
      報酬愈高，風險相對也高，其在未上市上櫃公司股票更為明顯。而自訴人於購
      買金雍和公司股票前，除一再與乙○○見面商談，以瞭解該公司股票之行情外
      ，並親自至金雍和公司參觀，又與該公司總經理即丙○○見面，詢及該公司營
      運狀況，均經自訴人與乙○○在本院另案調查中陳述明確，自訴人於購買股票
      前已一再查證金雍和公司之營運狀況及公司潛力，其購入股票之決定自非係僅
      基於單一乙○○個人獲利預期之主觀判斷，再核自訴人於本院另案調查時陳稱
      ：知道股票會依據市場行情漲跌等語，亦足認其於購買股票前對於股票之風險
      有充分之認知，綜上，實難認乙○○推介自訴人購買股票之行為，乙○○有何
      施以詐術之行為，自訴人有何陷於錯誤之情事，即難認該當刑法之詐欺罪。
（五）另自訴人於自訴狀中僅指訴，被告丁○○曾於八十九年四月十六日，在臺北市
      ○○○路三段臺北聯誼社餐廳內，由乙○○向其推介股票時在場，惟乙○○向
      自訴人推介股票之行為，尚難認該當刑法之詐欺罪，已如前述，是難據被告丁
      ○○於乙○○推介股票之過程中一度在場，即認其有詐欺之行為，綜上，自訴
      人所訴被告詐欺犯行無法證明，復無其他積極之證據足認被告有詐欺犯行，依
      照首開說明，本件自訴應予駁回。
據上論結，應依刑事訴訟法第三百二十六條第三項、第二百五十二條第十款裁定如主
文。
中      華      民      國    九十二    年      十      月    二十一    日
                                臺灣臺北地方法院刑事第三庭
                                    審判長法  官  余學淵
                                          法  官  歐陽漢菁
                                          法  官  陳嘉琪
右正本證明與原本無異
如不服本裁定應於送達後五日內向本院提出抗告狀
                                          書記官  林素霜
中      華      民      國    九十二    年      十      月    二十二    日


司法院資訊處製作；財團法人民間司法改革基金會備份。
